【裁判字號】    98,訴,1861
【裁判日期】    981123
【裁判案由】    損害賠償
【裁判全文】
臺灣臺中地方法院民事判決  98年度訴字第1861號
原      告  甲  ○
被      告  乙○○
                    （現於臺灣臺中監獄執行）
當事人間過失傷害事件，原告提起損害賠償之刑事附帶民事訴訟
，經本院刑事庭裁定送送（98年度交附民字第133號），本院於9
8年11月9日言詞辯論終結，判決如下：
    主    文
被告應給付原告新臺幣拾捌萬零陸佰壹拾元整及自民國98年
6月13日起至清償日止，按年息百分之五計算之利息。
原告其餘之訴駁回。
本判決原告勝訴部分得假執行。
原告其餘假執行之聲請駁回。
    事實及理由
一、原告聲明求為判決被告應給付原告新台幣（下同）1,622,50
    4元及其中44,913元自起訴狀繕本送達翌日起至清償日止按
    年息5%計算之利息；原告願供保聲請宣告假執行。其陳述略
    以：
  (一)被告於民國（下同）97年10月9日上午，騎乘車牌號碼VPB-3
    02號輕型機車，沿台中縣太平市○○路往臺中市區，由南往
    北方向行駛，行經臺中縣太平市○○路6號前時，原應注意
    汽車行駛時，駕駛人應注意車前狀況，並隨時採取必要之安
    全措施，且依當時天候晴，日間自然光線，視距良好，柏油
    路面、無缺陷、無障礙物，並無不能注意之情事，竟疏未注
    意及此，自後追撞前方同向原告所騎乘之車牌號碼TAX-790
    號輕型機車，致原告人車倒地，因而受有頭部外傷併顱內出
    血、左踝骨折等傷害。被告所犯過失傷害罪，經鈞院98年度
    交易字第271號判處有期徒刑2月。
  (二)原告因被告之過失侵權行為致受有下列損害：
  1.醫療費用：原告因本件車禍，受有頸部及胸部挫傷，支出醫
    療費用44,913元。
  2.增加生活上需要：原告因本件車禍需復建2年以上，受有看
    護費用之損害，以每月20,000元計算，合計為480,000元。
  3.減少勞動能力：原告2年無法工作，受有店面租金每月9,000
    元，合計216,000元及營業損失每月15,000元，合計360,000
    元之損害。
  4.精神慰撫金：原告因車禍導致行動不便，夜間難以睡眠，身
    心之苦無法以金錢衡量，故向被告求償500,000元。
  (三)以上合計原告因被告之侵權行為，共受有1,622,504元之損
    害，爰依民法第184條、第193條、第195條侵權行為之法律
    關係，請求被告賠償如聲明所示之金額及利息。
二、被告自認原告主張之上揭因被告之過失致發生本件車禍及原
    告因而受有支出醫療費用44,913元、增加生活上需要之看護
    費損失100,700元等事實。惟否認原告有工作能力及受有減
    少勞動能力之損害及被告前已給付原告15,000元等語。並聲
    明求為判決：駁回原告之訴及假執行之聲請。
三、兩造不爭執之事實：
  (一)本院98年交易字第271號刑事判決所認定之事實。
  (二)原告因本件車禍支出醫療費用44,913元。住院合計37日，依
    國軍台中總醫院診斷證明書記載，出院後需看護三個月，以
    每日看護費用1100元、每月看護費用2萬元計算，受有看護
    費之損害共計100700元。
  (三)原告為26年9月23日出生，於本件車禍發生時，已超過強制
    退休年齡65歲。
  (四)原告迄未領取強制責任險之理賠。
  (五)被告已給付原告賠償金額15,000元。
四、兩造爭執之事項
一、原告於本件車禍時，是否仍有工作能力？原告是否因本件車
    禍喪失或減損勞動能力？
（一）原告主張：原告原本有工作能力，因本件車禍減損工作能
                力兩年無法工作，受有損害576000元。
（二）被告主張：否認原告有工作能力，及減損工作能力。
四、法院之判斷：
  (一)原告主張被告於上揭時、地，駕駛自用小客車，疏未注意車
    前狀況，自後追撞同向在前由原告騎乘之機車，致原告受傷
    之事實，有原告提出之診斷證明書為證；又被告因過失傷害
    案件，經本院98年度交易字第271號判處有期徒2月在案，亦
    有刑事判決書存卷可佐，且為被告所自認，自堪信原告上揭
    主張之事實為真正。
  (二)按汽車行駛時，駕駛人應注意車前狀況，並隨時採取必要之
    安全措施。道路交通安全規則第94條第3項定有明文。被告
    駕駛車輛自應注意遵守上開規定，且依當時路況及天候，並
    無不能注意之情形，竟疏未注意以致肇事，使原告因而受傷
    ，被告之行為顯有過失，且其過失行為與原告所受損害間有
    相當因果關係，至堪認定。次按因故意或過失，不法侵害他
    人之權利者，負損害賠償責任；汽車、機車或其他非依軌道
    行駛之動力車輛，在使用中加損害於他人者，駕駛人應賠償
    因此所生之損害；不法侵害他人之身體或健康者，對於被害
    人因此喪失或減少勞動能力或增加生活上之需要時，應負損
    害賠償責；不法侵害他人之身體、健康、名譽、自由、信用
    、隱私、貞操，或不法侵害其他人格法益而情節重大者，被
    害人雖非財產上之損害，亦得請求賠償相當之金額。民法第
    184條第1項前段、第191條之2前段、第193條第1項、第195
    條第1項前段分別訂有明文，原告主張依前揭法條規定，請
    求被告負損害賠償責任，自屬有據。
  (三)茲就原告得請求被告等連帶賠償之金額分述如下：
  1.醫療費用：
    原告主張因本件事故受有支出醫療費用44,913元之損害，已
    據原告提出醫費用單據、統一發票等為證，復為被告所不爭
    執，堪信屬實，應由被告賠償原告此部分之損害。
  2.增加生活上需要：
    原告主張因本件車禍需人看護2年，惟查：依原告提出之國
    軍台中總醫院診斷證明書記載：「出院宜休養3個月並專人
    照顧及門診追蹤複查。」，是本院認原告需人看護之時期為
    住院期間合計37日及出院後3個月期間，依原告主張之每日
    看護費用1,100元及每月看護費用20,000元計算，原告所受
    看護費用之損害合計為100,700元，原告逾此數額之請求，
    不應准許。
  3.減少勞動能力之損害：
    原告主張其受傷後2年無法工作，受有減少勞動能力之損害
    ，已為被告所否認，經查：原告為26年9月23日出生，於本
    件車禍發生時，已超過勞動基準法第54條第1項第1款所定強
    制退休年齡65歲，原告復無法舉證證明車禍當時有勞動能力
    ，及其勞動能力確因本件車禍而致減損，則原告請求被告賠
    償此部分之損害，洵屬無據。
  4.精神慰撫金：
    按慰藉金之賠償須以人格權遭遇侵害，使精神上受有痛苦為
    必要，其核給之標準固與財產上損害之計算不同，然非不可
    斟酌雙方身分資力與加害程度，及其他各種情形核定相當之
    數額，最高法院51年台上字第223號著有判例可資參照。故
    人格權遭遇侵害而受有精神上之痛苦，於請求賠償精神慰撫
    金時，其核給之標準須參酌實際加害情形、被害人之身分、
    地位與加害人之經濟狀況等關係定之。查原告因本件車禍受
    傷，其精神及肉體上自受有痛苦，請求被告賠償非財產上之
    損害，即屬有據。本院審酌原告為小學肄業，前從事小吃攤
    之經歷，其財產及所得情形（詳見卷附稅務電子閘門財產、
    所得調件明細表所示），因本件車禍所受傷害之情狀；被告
    為國中畢業、前在裝潢公司擔任工人，月薪2萬餘元，目前
    因案入監服刑，無業亦無收入，其就本件車禍之過失程度，
    財產及所得情形（詳見卷附稅務電子閘門財產、所得調件明
    細表所示）等一切情狀，認被告請求精神慰撫金500,000元
    ，尚屬過高，應予核減為250,000元。
  (四)綜上所述，原告因被告之駕駛過失行為所受之損害為：醫療
    費用44,913元、看護費用之損害100,700元、非財產上之損
    害250,000元，合計為395,613元。惟被告前已給付原告賠償
    金15,000元，為原告所是認，則扣除已為給付部分，被告尚
    應賠償原告之損害額為380,613元。
五、從而，原告依侵權行為之法律關係，請求被告給付原告380,
    613元，及自起訴狀繕本送達翌日即98年6月13日起至清償日
    止，按年息5%計算之利息，為有理由，應予准許；原告逾上
    述金額之請求，則無理由，應予駁回。
六、原告陳明願供擔保聲請宣告假執行，惟原告勝訴部分所命給
    付金額未逾500,000元，應依職權宣告假執行。至原告敗訴
    部分，其假執行之聲請即失所附麗，應併予駁回。
七、本件原告提起刑事附帶民事訴訟，而由本院刑事庭依刑事訴
    訟法第504條第1項規定，裁定移送前來，依同條第2項規定
    免繳納裁判費，於本院審理期間，亦未滋生其他訴訟必要費
    用，並無訴訟費用負擔問題，附予敘明。
八、假執行之依據：民事訴訟法第389條第1項第5款。
中    華    民    國    98    年    11    月    23    日
                  民事第一庭    法  官  陳文爵
正本係照原本作成。
如對本判決上訴，須於判決送達後20日內向本院提出上訴狀。
中    華    民    國    98    年    11    月    24    日
                                書記官  施玉卿


司法院資訊處製作；財團法人民間司法改革基金會備份。
